【裁判字號】    95,交聲,1536
【裁判日期】    951229
【裁判案由】    交管條例聲異
【裁判全文】
臺灣板橋地方法院交通事件裁定        95年度交聲字第1536號
原處分機關  臺北市交通事件裁決所
受處分人即  甲○○
異  議  人
上列受處分人因違反道路交通管理處罰條例案件，對於臺北市交
通事件裁決所於民國95年8 月29日所為之處分（原處分案號：北
市裁二字第裁22－C00000000 號），聲明異議，本院裁定如下：
    主  文
原處分撤銷。
甲○○不罰。
    理  由
一、原處分機關略以：異議人即受處分人甲○○於民國95年7 月
    23日9 時40分許，騎乘車號NW3 －758 號普通重機車（以下
    簡稱系爭機車），行經臺北縣永和市○○路與得和路口處，
    因「拆除引擎外殼，不申請公路主管機關施行臨時檢驗而行
    駛」違規，由臺北縣政府警察局永和分局交通分隊警員依違
    反道路交通管理處罰條例第18條第1 項規定，以北縣警交字
    第C00000000 號舉發違反道路交通管理事件通知單當場攔停
    舉發，嗣經原處分機關於95年8 月29日，改認異議人有「車
    身屬可變更設備，變更不申請臨時檢驗而行駛」違規之事實
    ，以北市裁二字第裁22－C00000000 號裁決書，裁處罰鍰新
    臺幣（下同）2,400 元，並責令檢驗之處分。
二、聲明異議意旨略以：異議人所有之系爭機車只有拆除傳動箱
    塑膠外殼之事實，並非舉發通知單所指之拆除引擎外殼，且
    道路交通管理處罰條例第18條規範過於廣泛且模糊，況警員
    並非熟諳車輛結構設計之專業人員，完全依警員自由心證自
    行認定來判斷，有失其公正性，為此聲明異議，請求撤銷原
    處分等語。
三、按「汽車車身、引擎、底盤、電系等重要設備變更或調換，
    或因交通事故遭受重大損壞修復後，不申請公路主管機關施
    行臨時檢驗而行駛者，處汽車所有人新臺幣2,400 元以上9,
    600 元以下罰鍰，並責令其檢驗」，道路交通管理處罰條例
    第18條第1 項定有明文。次按道路交通安全規則第23條之1
    第2 項規定「機器腳踏車下列設備規格不得變更：一、引擎
    設備：指引擎之機械或渦輪增壓系統、氮氣導入裝置設備。
    二、車身設備：車燈噴色或貼膠紙。三、其他經主管機關核
    定之項目」，則反面解釋亦可推知，凡未列於上開規則第23
    條之1 第2 項中之項目，該機車之改裝變更則不在限制之列
    ，應屬合法變更。
四、經查：異議人甲○○於上揭時、地，騎乘前開機車，為執勤
    員警認為異議人有將該機車引擎外殼拆除之違規行為，而當
    場攔停，並以其違反道路交通管理處罰條例第18條第1 項「
    拆除引擎外殼，不申請公路主管機關施行臨時檢驗而行駛」
    之規定予以舉發，並責令其限期檢驗。嗣因異議人提出申訴
    ，經原舉發機關即臺北縣政府警察局永和分局查處後以「系
    爭機車引擎外殼已拆除，始依規定舉發」為由，函請原處分
    機關依法裁決；而原處分機關為本件處分時，則以異議人「
    車身屬可變更設備，變更不申請臨時檢驗而行駛」，依道路
    交通管理處罰條例第18條第1 項舉發等情，固有臺北縣政府
    警察局北縣警交字第C00000000 號舉發通知單、臺北縣政府
    警察局永和分局95年8 月9 日北縣警永裁字第0950024799號
    函、本件採證照片1 幀及臺北市交通事件裁決所北市裁二字
    第裁22－C0000000 0號違反道路交通管理事件裁決書等在卷
    可考。惟異議人堅決否認有何前開違規情節，並於本院訊問
    時辯稱：「伊沒有拆掉引擎之外殼，伊所拆掉的是傳動箱之
    塑膠外殼，並沒有影響行車安全，況警員並非熟諳車輛結構
    設計之專業人員，完全依警員自由心證自行認定來判斷，有
    失其公正性。」等語（見本院95年11月9 日訊問筆錄）。第
    查，雖證人即本件執勤警員陳啟宏於本院訊問時係具結證稱
    ：「本件確實是伊舉發，（庭呈原廠機車照片與異議人改裝
    後系爭車輛照片），系爭車輛除了伊以原子筆在照片上畫圈
    的地方之外殼拆掉外，其餘部分沒有明顯的變更，伊並沒有
    進一步瞭解系爭車輛引擎內部有無改裝」等語（見本院95年
    11月9 日訊問筆錄）。而觀諸卷內採證照片4 幀，異議人所
    有之系爭機車，所拆除之物確係「傳動箱之外殼」，並非引
    擎外殼，亦不屬於車身車燈噴色或貼膠紙變更；復查無證據
    證明系爭機車引擎之機械或渦輪增壓系統、氮氣導入裝置設
    備或車身設備有何變更或調換之情形，則揆諸前揭說明，異
    議人所拆除之傳動箱外殼，難認該當於道路交通管理處罰條
    例第18條第1 項所定「汽車車身、引擎、底盤、電系」之範
    疇，自無從以該條文處罰規定相繩。
五、綜上所述，本件並無積極證據或具體事證足資證明異議人有
    何「車身屬可變更設備，變更不申請臨時檢驗而行駛」之違
    規行為，原處分機關未予詳查，逕依據前開舉發通知單而為
    裁罰，其處分即有未洽。是本件聲明異議為有理由，原處分
    應予撤銷，另諭知異議人不罰，以昭審慎。
六、據上論斷，應依道路交通案件處理辦法第20條前段，裁定如
    主文。
中    華    民    國    95    年    12    月    29    日
                  交通法庭法  官  林淑婷
以上正本證明與原本無異
如不服本裁定應於送達後五日內向本院提出抗告狀
                          書記官  廖貞音
中    華    民    國    95    年    12    月    29    日


司法院資訊處製作；財團法人民間司法改革基金會備份。
